【裁判字號】    99,易,355
【裁判日期】    990618
【裁判案由】    詐欺
【裁判全文】
臺灣臺北地方法院刑事判決               99年度易字第355號
公  訴  人  臺灣臺北地方法院檢察署檢察官
被      告  乙○○
選任辯護人  鄒志鴻律師
            李柏杉律師
            彭若晴律師
上列被告因詐欺案件，經檢察官提起公訴（99年度偵字第220 號
），被告於本院準備程序中就被訴事實為有罪之陳述，經告知簡
式審判程序之旨，並聽取公訴人及被告之意見後，本院合議庭認
為適宜由受命法官獨任進行簡式審判程序而裁定改由受命法官獨
任進行簡式審判程序審理，判決如下：
    主  文
乙○○幫助意圖為自己不法之所有，以詐術使人將本人之物交付
，處拘役肆拾日，如易科罰金，以新臺幣壹仟元折算壹日。緩刑
貳年。
    事  實
一、乙○○明知若將本人之金融機構帳戶金融卡及密碼交付他人
    使用，可能因此供不法詐騙集團份子用以詐使他人匯入款項
    後，再加以提領運用，而能預見可能因此幫助他人從事詐欺
    取財犯罪，竟仍基於幫助他人詐欺取財之意，於民國98年5
    月19日前某時，在不詳地點，將其前申請設立之中國信託商
    業銀行（下稱中國信託銀行）南京東路分行帳號0000000000
    00號帳戶之金融卡及密碼交予姓名年籍不詳之人。而該人所
    屬詐騙集團之成員意圖為自己不法所有，於98年5 月15日19
    時30分許，以電話向甲○○佯稱其先前在富邦MOMO購物臺購
    物付款誤刷金額，需至自動櫃員機依指示操作始能退還溢刷
    款項云云，致甲○○陷於錯誤，先於98年5 月19日21時13分
    許，在臺東市中國信託銀行臺東分行，依指示操作自動櫃員
    機而遭轉帳新臺幣（下同）9 千元、1 萬6 千元、2 萬2 千
    元、2 萬元、1 萬6 千元、1 萬4 千元至乙○○上開帳戶內
    ，復於同年月20日0 時40分許，在同一分行，依指示操作自
    動櫃員機而遭轉帳2 萬4 千元、2 萬8 千元、2 千元至乙○
    ○上開帳戶內。嗣甲○○發覺有異，報警循線查知上情。
二、案經臺南市警察局第二分局報告臺灣臺南地方法院檢察署檢
    察官呈請臺灣高等法院檢察署檢察長令轉臺灣臺北地方法院
    檢察署檢察官偵查起訴。
    理  由
一、訊據被告乙○○對於前揭事實，迭於本院準備程序、審理時
    均坦承不諱（見本院卷第62頁反面、第65頁反面、第67頁正
    面），並經證人甲○○於警詢時證述甚詳（見臺南市警察局
    第二分局刑案偵查卷宗第13至15頁），且有中國信託銀行98
    年8 月21日中信銀字第09822271210237號函暨所附被告上開
    帳戶之開戶相關資料及帳戶交易明細表（見上開刑案偵查卷
    第20至29頁）、甲○○付款至被告上開帳戶之交易明細表（
    見上開刑案偵查卷第36至41頁）等在卷可稽。足見被告前述
    自白確與事實相符，應堪採信。故本件事證明確，被告犯行
    堪以認定。
二、按刑法上之幫助犯，係對於犯罪與正犯有共同之認識，而以
    幫助之意思，對於正犯資以助力，未參與實施犯罪構成要件
    之行為者而言（參照最高法院88年度臺上字第1270號判決意
    旨）。本件被告係基於幫助詐騙集團成員犯詐欺罪而提供金
    融卡及密碼等帳戶資料，且並無任何積極證據證明有參與實
    施詐欺取財之犯罪構成要件行為，是核被告所為，係犯刑法
    第30條第1 項、第339 條第1 項之幫助詐欺取財罪。被告以
    幫助之意思，參與構成要件以外之行為，為幫助犯，爰依刑
    法第30條第2 項規定，依正犯之刑減輕之。爰審酌被告提供
    自己銀行帳戶金融卡及密碼予他人犯罪使用，助長他人犯罪
    ，非但增加被害人尋求救濟及治安機關查緝犯罪之困難，亦
    使不法詐欺犯得以順利掩飾其詐欺所得之財物，危害被害人
    財產安全及社會治安，惟被告僅提供帳戶，尚未直接參與詐
    欺取財犯行，且非實際獲得暴利之人，情節顯較輕微，及參
    以其無前科，有臺灣高等法院被告前案紀錄表在卷可稽，素
    行尚可，且於本院審理中坦承犯行，及被害人受騙金額多寡
    等一切情狀，量處如主文所示之刑，並諭知易科罰金之折算
    標準。
三、末查，被告前未曾因故意犯罪受有期徒刑以上刑之宣告，有
    臺灣高等法院被告前案紀錄表在卷可查，其因一時失慮，致
    罹刑典，於本院審理中坦承犯行，且於本院準備程序中承諾
    賠償被害人甲○○部分損失即10萬元，業與被害人達成和解
    （見本院卷第62頁反面），信被告經此偵審程序之進行，當
    知警惕，而無再犯之虞，是本院認所宣告之刑以暫不執行為
    適當，爰依刑法第74條第1 項第1 款之規定宣告緩刑2 年，
    用啟自新。
四、至起訴書固認被害人甲○○曾於98年5 月19日匯款3 千元至
    被告上開帳戶內，惟經本院向中國信託銀行函詢結果，甲○
    ○已取消該筆3 千元匯款之交易，有中國信託銀行99年4 月
    23日中信銀字第09922271205294號函及所附資料在卷可證（
    見本院卷第44頁），又綜觀卷內證據，除證人甲○○於警詢
    時之證述外，無證據足資證明上開款項確曾於上開時間匯入
    被告上開帳戶內，被害人甲○○並於本院審理時陳稱：其記
    不清楚有無在98年5 月19日匯入3 千元至被告上開帳戶，要
    看銀行資料等語（見本院卷第65頁反面），是難以認定被害
    人於98年5 月19日曾匯款3 千元至被告上開帳戶，且因此部
    分與前開有罪部分為單純一罪關係，爰就此部分不另為無罪
    之諭知，附此敘明。
據上論斷，應依刑事訴訟法第273 條之1 第1 項、第299 條第1
項前段，刑法第339 條第1 項、第30條第1 項前段、第2 項、第
41條第1 項前段、第74條第1 項第1 款，刑法施行法第1 條之1
第1 項、第2 項前段，判決如主文。
本案經檢察官陳國安到庭執行職務。
中    華    民    國    99    年    6     月    18    日
                  刑事第十九庭法  官  高若珊
上正本證明與原本無異。
如不服本判決應於收受送達後10日內向本院提出上訴書狀，並應
敘述具體理由；其未敘述上訴理由者，應於上訴期間屆滿後20日
內向本院補提理由書（均須按他造當事人之人數附繕本）「切勿
逕送上級法院」。告訴人或被害人如對於本判決不服者，應具備
理由請求檢察官上訴，其上訴期間之計算係以檢察官收受判決正
本之日期為準。
                              書記官  游曉婷
中    華    民    國    99    年    6     月    18    日
附錄論罪科刑法條全文
中華民國刑法第339條
意圖為自己或第三人不法之所有，以詐術使人將本人或第三人之
物交付者，處5 年以下有期徒刑、拘役或科或併科1 千元以下罰
金。
以前項方法得財產上不法之利益或使第三人得之者，亦同。
前二項之未遂犯罰之。

司法院資訊處製作；財團法人民間司法改革基金會備份。
